【裁判字號】    97,訴,5480
【裁判日期】    980122
【裁判案由】    毒品危害防制條例
【裁判全文】
臺灣板橋地方法院刑事判決              97年度訴字第5480號
公  訴  人  臺灣板橋地方法院檢察署檢察官
被      告  甲○○
上列被告因違反毒品危害防制條例案件，經檢察官提起公訴（97
年度毒偵字第8612號），被告於本院準備程序進行中就被訴事實
為有罪之陳述，經本院合議庭裁定由受命法官獨任進行簡式審判
程序，判決如下：
    主  文
甲○○施用第一級毒品，累犯，處有期徒刑捌月。又施用第二級
毒品，累犯，處有期徒刑肆月。應執行有期徒刑拾月。
    事  實
一、甲○○前因施用毒品案件，經本院以87年度毒聲字第1029號
    裁定送觀察、勒戒後，認有繼續施用毒品之傾向，再經本院
    以87年度毒聲字1551號裁定令入戒治處所施以強制戒治，後
    再經本院以88年度毒聲字第1119號裁定停止戒治，所餘戒治
    期間付保護管束，於民國88年2 月24日停止戒治出所，復經
    本院以88年度毒聲字第2786號裁定撤銷停止戒治，令入戒治
    處所施以強制，而於88年8 月26日再次入所戒治，嗣於89年
    2 月28日戒治期滿釋放出所，並由臺灣板橋地方法院檢察署
    檢察官以89年度戒毒偵字第160 號為不起訴處分確定。又因
    施用第一、二級毒品案件，經本院以94年度訴字第478 號判
    處有期徒刑6 月、4 月，應執行有期徒刑8 月確定，於94年
    11月8 日執行完畢。再因恐嚇取財案件，經本院以95年度重
    訴字第16號判處有期徒刑7 月，並經臺灣高等法院以95年度
    上訴字第4085號駁回上訴確定，復因賭博、施用毒品等案件
    ，經本院先後以95年度簡字第4856號、95年度訴字第2790號
    判處有期徒刑6 月、10月確定，上開3 罪嗣經本院以96年度
    聲減字第6668號裁定各減為有期徒刑3 月15日、3 月、5 月
    ，應執行有期徒刑10月15日確定，於96年10月17日執行完畢
    。詎猶不思悛悔，復基於施用第一級毒品海洛因之犯意，於
    97年10月14日某時，在其位於臺北縣蘆洲市○○路129 號6
    樓住處，以將第一級毒品海洛因摻入香菸點火吸食之方式，
    施用第一級毒品海洛因1 次；另基於施用第二級毒品甲基安
    非他命之犯意，於同日下午3 時許，在上址住處，以將第二
    級毒品甲基安非他命置於吸食器內點火燒烤產生煙霧吸食之
    方式，施用第二級毒品甲基安非他命1 次。嗣於同年月15日
    晚間10時20分許，在臺北縣蘆洲市○○街172 巷9 弄4 號5
    樓為警查獲，經甲○○同意採尿送驗結果呈鴉片類及安非他
    命類陽性反應，始查悉上情。
二、案經臺北縣政府警察局蘆洲分局報請臺灣板橋地方法院檢察
    署檢察官偵查起訴。本院於準備程序進行中，被告就被訴事
    實為有罪之陳述，經告知被告簡式審判程序之旨，並聽取當
    事人之意見後，裁定進行簡式審判程序。
    理  由
一、上揭犯罪事實，業經被告甲○○於本院準備程序及審理中坦
    承不諱，而被告經警於97年10月16日採集其尿液檢體送驗結
    果，呈鴉片類及安非他命類陽性反應一情，亦有臺北縣政府
    警察局蘆洲分局查獲毒品危害防制條例案涉嫌人檢體編號對
    照表、臺灣檢驗科技股份有限公司97年10月31日報告編號CH
    /2008/A0468 號濫用藥物檢驗報告各1 紙附卷可參，足認被
    告之自白與事實相符，洵堪採為認定事實之依據。事證明確
    ，被告犯行已堪認定。又按92年7 月9 日新修正之毒品危害
    防制條例刪除二犯及三犯之規定，一改修法前繁雜之處遇程
    序，僅將施用毒品者簡化區分為初犯、再犯，並認施用毒品
    者係屬病患性犯人，以觀察、勒戒戒除其身癮，並以強制戒
    治去除其心癮。經觀察、勒戒或強制戒治執行完畢釋放後，
    若係5 年後再犯該條例第10條施用毒品罪者，與同條例第20
    條第1 項、第2 項關於「初犯」之處理方式相同，檢察官應
    先聲請法院裁定令被告入勒戒處所觀察、勒戒，並視有無繼
    續施用毒品傾向，決定應予釋放、為不起訴之處分，或應聲
    請法院裁定令入勒戒處所強制戒治；若係5 年內「再犯」同
    條例第10條施用毒品罪者，依同條例第23條第2 項規定，檢
    察官則應依法追訴。觀諸該條例第20條第3 項之修正理由：
    「觀察、勒戒或強制戒治5 年後再犯者，顯見前所實施之觀
    察、勒戒或強制戒治已足以遮斷其施用毒品之癮，為期自新
    及協助其戒除毒癮，對此5 年後再犯者，爰明定仍適用初犯
    之規定，先經觀察、勒戒、強制戒治之程序。」及同條例第
    23條第2 項之修正理由：「為配合簡化施用毒品犯之刑事處
    遇程序，並鑑於經觀察、勒戒或強制戒治執行完畢釋放後5
    年內再犯者，其再犯率甚高，原據以實施之觀察、勒戒及強
    制戒治既已無法收其實效，自應施以刑事處遇。」，顯然如
    施用毒品者係前經觀察、勒戒或強制戒治等治療程序執行完
    畢5 年後，始再施用毒品之「初犯」，因前所執行之觀察、
    勒戒或強制戒治已足收戒除毒癮之效，自應重新執行觀察、
    勒戒或強制戒治等治療程序，並於治療程序執行完畢後，由
    檢察官為不起訴處分，毋庸對之追訴處罰；反之，在「再犯
    」之情形，因其先前所為治療程序顯未能收戒斷毒癮之效，
    且考量施用毒品者之再犯率偏高，乃簡化其刑事處遇程序，
    而逕予追訴處罰，不再施以治療程序。參酌上開立法理由，
    修正毒品危害防制條例就施用毒品者，祇於「初犯」及「5
    年後再犯」二種情形，有其追訴條件之限制，即須於初犯經
    觀察、勒戒或強制戒治釋放後，5 年內均無施用毒品之行為
    ，始能認其前所實施之觀察、勒戒或強制戒治已足遮斷毒癮
    ，而得於5 年後再犯時，再予適用初犯之規定，重行觀察、
    勒戒等程序。倘5 年內已經再犯，被依法追訴處罰，縱其第
    3 次（或第3 次以上）施用毒品之時間在初犯釋放5 年以後
    ，即與「5 年後再犯」之情形有別，且因已於「5 年內再犯
    」，顯見其再犯率甚高，原實施觀察、勒戒或強制戒治，已
    無法收其實效，而無5 年戒斷期之存在，自無再經觀察、勒
    戒及強制戒治之必要，應由檢察官逕行起訴，始符新法修正
    之本旨。是被告前因施用毒品案件，經本院以87年度毒聲字
    第1029號裁定送觀察、勒戒後，認有繼續施用毒品之傾向，
    再經本院以87年度毒聲字1551號裁定令入戒治處所施以強制
    戒治，後再經本院以88年度毒聲字第1119號裁定停止戒治，
    所餘戒治期間付保護管束，於88年2 月24日停止戒治出所，
    復經本院以88年度毒聲字第2786號裁定撤銷停止戒治，令入
    戒治處所施以強制，而於88年8 月26日再次入所戒治，嗣於
    89年2 月28日戒治期滿釋放出所，並由臺灣板橋地方法院檢
    察署檢察官以89年度戒毒偵字第160 號為不起訴處分確定後
    ，5 年內即再因施用第一、二級毒品案件，經本院以94年度
    訴字第478 號判處有期徒刑6 月、4 月，應執行有期徒刑8
    月確定，此有臺灣高等法院被告前案紀錄表1 份在卷可稽，
    被告於上開強制戒治執行完畢後，既曾於5 年內再犯毒品危
    害防制條例第10條之罪，並經判刑確定，本次被告所犯毒品
    危害防制條例第10條之罪，自非屬毒品危害防制條例第20條
    第3 項所定「再犯」之情形，而應依法追訴，附此敘明。
二、核被告甲○○所為，係犯毒品危害防制條例第10條第1 項之
    施用第一級毒品罪及同條例第10條第2 項之施用第二級毒品
    罪。其施用第一級毒品海洛因前持有第一級毒品海洛因之低
    度行為，及施用第二級毒品甲基安非他命前持有第二級毒品
    甲基安非他命之低度行為，應分別為施用之高度行為所吸收
    ，均不另論罪。又被告所犯前開施用第一級毒品及施用第二
    級毒品二罪間，犯意各別，罪名互殊，應予分論併罰。又被
    告有如犯罪事實欄所載之犯罪科刑執行情形，此有臺灣高等
    法院被告前案紀錄表1 份在卷可憑，其受有期徒刑之執行完
    畢後，5 年以內故意再犯本件有期徒刑以上之施用第一、二
    級毒品罪，均為累犯，應各依刑法第47條第1 項之規定加重
    其刑。爰審酌被告前已因施用毒品案件經送強制戒治，並經
    法院判刑在案，此有臺灣高等法院被告前案紀錄表1 份附卷
    可佐，仍不能戒除毒癮，再次漠視法令禁制而犯本罪，顯見
    其戒除毒癮之意志薄弱，惟念其犯後坦承犯行，態度尚佳，
    且施用毒品所生危害，實以自戕身心健康為主，對於他人生
    命、身體、財產等法益，尚無明顯而重大之實害等一切情狀
    ，分別量處如主文所示之刑，並定其應執行刑，以示懲儆。
據上論斷，應依刑事訴訟法第273 條之1 第1 項、第299 條第1
項前段，毒品危害防制條例第10條第1 項、第2 項，刑法第11條
前段、第47條第1 項、第51條第5 款，判決如主文。
本案經檢察官李巧菱到庭執行職務。
中    華    民    國    98    年    1     月    22    日
                      刑事第十三庭  法  官    曾淑娟
上列正本證明與原本無異。
如不服本判決，應於判決送達後10日內敘明上訴理由，向本院提
出上訴狀 (應附繕本) ，上訴於臺灣高等法院。其未敘述上訴理
由者，應於上訴期間屆滿後20日內向本院補提理由書「切勿逕送
上級法院」。
                                    書記官    謝雪紅
中    華    民    國    98    年    1     月    22    日
附錄本案論罪科刑法條全文：
毒品危害防制條例第10條
施用第一級毒品者，處6 月以上 5 年以下有期徒刑。
施用第二級毒品者，處3 年以下有期徒刑。


司法院資訊處製作；財團法人民間司法改革基金會備份。
